【裁判字號】    95,聲,3172
【裁判日期】    951005
【裁判案由】    累犯更定刑
【裁判全文】
臺灣桃園地方法院刑事裁定              95年度聲字第3172號
聲  請  人  臺灣桃園地方法院檢察署檢察官
受  刑  人  甲○○
                    （現在臺灣新竹監獄執行中）
上列聲請人因受刑人犯強盜案件（90年度訴字第1876號），於判
決確定後發覺為累犯，聲請更定其刑，本院裁定如下：
    主  文
甲○○以強暴至使不能抗拒而取他人之物，累犯，更定其刑為有
期徒刑伍年陸月。
    理  由
一、聲請意旨略以：受刑人甲○○前曾因犯竊盜等案件，經本院
    於民國83年11月10日以83年度訴字第1606號判決判處有期徒
    刑1年10月，並於85年7月11日執行完畢；復於刑滿後於89年
    12月25日又再犯強盜案件，經本院以90年度訴字第1876號判
    決判處有期徒刑5年2月確定。核被告再犯罪情形與累犯要件
    相符，應依法更定其刑等語。
二、查被告行為後，刑法及刑法施行法部分條文業經修正公布，
    並均於95年7 月1 日施行。修正後刑法第2 條第1 項之規定
    ，係規範行為後法律變更所生新舊法律比較適用之準據法，
    於修正後刑法施行後，應適用修正後刑法第2 條第1 項規定
    之「從舊從輕」之原則為比較；修正後刑法第2 條第2 項，
    則為同條第1 項之特別規定，於修正後刑法施行後，關於非
    拘束人身自由之保安處分，應依修正後刑法第2 條第2 項之
    規定，適用裁判時之法律。又修正後刑法第35條，乃刑之重
    輕之法定次序與標準，應適用裁判時之修正後刑法第35條之
    規定。修正後刑法第2 條第1 項係採「從舊從輕」原則，適
    用最有利於行為人之法律。既曰法律，自較刑之範圍為廣；
    除法律有特別規定者（如修正後刑法第2 條第2 項非拘束人
    身自由之保安處分適用裁判時法，修正後刑法施行法第9 條
    之3 規定之情形），應依其規定；或事關執行之緩刑之宣告
    ，或犯罪在刑法修正施行前，自首在刑法施行後之自首部分
    ，或程序之規定（程序從新，如刑法第40條沒收宣告之程序
    規定），應適用裁判時之修正後刑法之規定外；依修正後刑
    法第2 條第1 項比較時，應就罪刑有關之共犯、未遂犯、連
    續犯、牽連犯、結合犯以及累犯加重、自首減輕暨其他法定
    加減原因（如身分加減）與加減例等一切情形，綜其全部之
    結果而為比較後，予以整體適用，不能割裂而分別適用有利
    益之條文。關於易科罰金之折算標準、易服勞役之折算標準
    及期限、罰金與死刑是否併予執行、多數有期徒刑定應執行
    之刑時之最高刑期之限制等之修正，事涉行為人易刑折算標
    準金額之多寡與期限之長短及定執行刑時能否就罰金刑併予
    執行或有期徒刑定應執行之刑時最高度之限制，亦均屬依修
    正後刑法第二條第一項所應比較適用法律之範圍。拘束人身
    自由之保安處分，並非屬修正後刑法第2 條第2 項規定應適
    用裁判時法之範圍，除有特別規定者外，亦屬應依修正後刑
    法第2 條第1 項比較適用之法律；從刑附屬於主刑，除法律
    有特別規定者外，依主刑所適用之法律（以上參考最高法院
    95年5 月23日刑事庭第8 次會議決議及最高法院24年上字第
    4634號、24年上字第5292號、27年上字第2615號、29年上字
    第525號判例）。而本案所應適用法律之變更情形為修正前
    刑法第47條規定「受有期徒刑之執行完畢，或受無期徒刑或
    有期徒刑一部之執行而赦免後，五年以內再犯有期徒刑以上
    之罪者，為累犯，加重本刑至二分之一」，95年7月1日施行
    之修正後刑法第47條第1項則規定「受徒刑之執行完畢，或
    一部之執行而赦免後，五年以內故意再犯有期徒刑以上之罪
    者，為累犯，加重本刑至二分之一」，換言之，依修正後之
    刑法，僅「故意犯」始有累犯之適用。次查受刑人甲○○前
    曾因竊盜等案件，經本院分別以83年度易字第4161號判決、
    83年度訴字第1606號判決，各判處有期徒刑4月、1年10 月
    確定，合併定應執行有期徒刑1年11月，嗣於85年7月11 日
    執行完畢之犯罪紀錄，有臺灣高等法院被告全國前案紀錄表
    、臺灣桃園地方法院檢察署刑案資料查註紀錄表各乙紙附卷
    足參。再參以卷附本院90年度訴字第1876號刑事判決，可知
    受刑人甲○○於89年12月25日所犯強盜案件，乃係於前揭有
    期徒刑執行完畢5年內因故意再犯，不論依據修正前刑法第
    47條或依修正後刑法第47條第1項之規定均應論以累犯，修
    正後之規定非較修正前之規定有利於行為人，是以據此通盤
    適用而為比較之結果，修正後之規定要非有利於行為人，依
    現行即修正後刑法第2條第1項前段規定，自應整體適用修正
    前刑法之有關規定，合先敘明。
三、按受有期徒刑之執行完畢後，5 年以內再犯有期徒刑以上之
    罪者，為累犯，加重本刑至2分之1，修正前刑法第47條定有
    明文。又按裁判確定後，發覺為累犯者，依刑法第47條之規
    定更定其刑。但刑之執行完畢或赦免後發覺者，不在此限，
    刑法第48條亦有明文。經本院覆核各有關書類後，認被告所
    犯本案強盜之犯行，確實構成前述累犯之要件，聲請人之聲
    請與前開法律之規定相符，自應依法更定其刑。
四、依刑事訴訟法第477條第1項，刑法第48條、修正前刑法第
    47條，裁定如主文。
中    華    民    國    95    年    10    月    5    日
                          刑事第六庭  法  官  崔秉君
以上正本證明與原本無異。
如不服本裁定，應於裁定送達後5 日內向本院提出抗告狀。
                                      書記官  劉霜潔
中    華    民    國    95    年    10    月    5     日


司法院資訊處製作；財團法人民間司法改革基金會備份。
